【裁判字號】    89,重訴,80
【裁判日期】    891004
【裁判案由】    清償借款
【裁判全文】
臺灣新竹地方法院民事判決  八十九年度重訴字第八○號
    原      告  乙○○
    訴訟代理人  甲○○
    原      告  丁○○
    被      告  丙○○
    訴訟代理人  曾肇昌律師
右當事人間清償借款事件，本院判決如左：
    主    文
被告應給付原告乙○○新台幣伍佰萬元，及自八十八年一月二十七日起至清償日止，
按年息百分之五計算之利息。
被告應給付原告丁○○新台幣伍佰萬元，及自八十八年一月二十七日起至清償日止，
按年息百分之五計算之利息。
訴訟費用由被告負擔。
本判決第一、二項於原告乙○○、丁○○各以新台幣壹佰拾肆萬元供擔保後，得假
執行；但被告如於假執行程序實施前，各以新台幣伍佰萬元為原告乙○○、丁○○預
供擔保，得免為假執行。
    事    實
一、原告方面：
  （一）聲明：求為判決如主文第一、二項所示及為以供擔保為條件之假執行宣告。
  （二）陳述：被告前與其子李統照為連帶債務人，向原告乙○○、丁○○各借款新
        台幣（下同）五百萬元，並以其所有新竹縣峨眉鄉○○段峨眉小段四二一之
        九、四二一之一二、五三八地號設定一千萬元抵押權予原告二人，持分各二
        分之一，立有抵押權設定契約書等文書為憑，被告迄未清償，且被告前訴請
        確認抵押債權不存在之訴，業經判決敗訴確定在案（八十四年度重訴字第六
        三號），爰依消費借貸之法律關係，請求被告給付原告二人各五百萬元。
  （三）證據：提出他項權利證明書二件、本院八十四年度重訴字第六十三號、臺灣
        高等法院八十五年度重上字第三六四號、八十七年度重上更（一）字第一三
        三號、最高法院八十七年度台上字第一四八三號、八十九年度台上字第一○
        四八號判決書影本各一件、台灣高等法院檢察署八十七年度議字第三四四三
        號處分書、借款明細表、本票、支票、匯款單、存摺影本多件為證。
二、被告方面：
  （一）聲明：原告之訴駁回。如受不利之判決願供擔保請准宣告假執行。
  （二）陳述：
        (1)兩造間既無接觸，亦無債權債務關係，原告主張被告向其二人借款並設定
          抵押權登記，並非真實，抵押權登記相關文件及印章均係訴外人即原告之
          子李統照自原告處竊取而來，並加以盜用，業經證人彭月珍於八十四年度
          重訴字第六十三號一審中證述相關證件均係李統照所交付無誤，原告對設
          定抵押一事毫不知情，自無就設定抵押權一事意思表示一致成立契約之餘
          地。
        (2)依土地登記簿謄本記載，抵押義務人及抵押債務人均為被告，則該抵押權
          所擔保者，應為原告二人對於被告之債務，而非對於訴外人李統照之債務
          ，惟依原告提出之本票、支票、匯款單等憑證，均非由被告所簽發，或匯
          入被告名下，自難認原告二人與被告間有何債權債務關係，而消費借貸為
          要物契約，原告就借款交付之事實未盡舉證責任，自無從依消費借貸關係
          請求被告返還借款。
  （三）證據：提出補充告訴狀、拍賣抵押物聲請狀、土地登記簿謄本各一份為證。
    理    由
一、本件原告起訴主張被告前與其子李統照為連帶債務人，向原告乙○○、丁○○各
    借款五百萬元，並以其所有新竹縣峨眉鄉○○段峨眉小段四二一之九、四二一之
    一二、五三八地號設定一千萬元抵押權予原告二人，持分各二分之一，及被告前
    訴請確認上開抵押債權不存在之訴，業經判決敗訴確定之事實，業經提出他項權
    利證明書二件為證，並經本院調取本院八十四年度重訴字第六三號塗銷抵押權登
    記事件卷宗查明無誤。上開塗銷抵押登記事件，係本件被告丙○○起訴，訴之聲
    明第一、二項乃求為確認本件原告乙○○、丁○○就新竹縣峨眉鄉○○段峨眉小
    段四二一之九、四二一之一二、五三八地號於八十三年一月二十七日設定之一千
    萬元抵押權及抵押債權不存在，並請求塗銷上開抵押權設定登記，該消極確認之
    訴之訴訟標的為兩造間設定抵押權之法律關係及抵押債權（即消費借貸）之法律
    關係，該案經法院審理後，認定上開法律關係均屬存在，本件被告丙○○確曾向
    原告乙○○、丁○○二人借款各五百萬元，並將上開三筆土地設定一千萬元抵押
    權，由原告乙○○、丁○○各持分二分之一，以擔保上開債務，因而駁回本件被
    告丙○○之訴確定。
二、按為訴訟標的之法律關係，於確定之終局判決中已經裁判者，就該法律關係有既
    判力，當事人不得於新訴訟為與該確定判決意旨相反之主張，法院亦不得為反於
    該確定判決意旨之裁判；又關於消極確認之訴，經確定判決，認法律關係成立予
    以駁回時，就該法律關係之成立即有既判力，上訴人前對系爭債權提起確認不存
    在之訴，既受敗訴之判決且告確定，則被上訴人於後案主張債權存在，請求如數
    履行，上訴人即應受前案既判力之羈束，不容更為債權不存在之主張，最高法院
    三十年度上字第八號、五十年度台上字第二三二號著有判例可資參照。本件原告
    乙○○、丁○○本於消費借貸之法律關係，請求被告各給付原告二人五百萬元，
    為給付之訴，且係以消費借貸關係存在為前提，本院自應受前案判決既判力之拘
    束，不得為相反之認定，被告亦不得再為相反之主張，抗辯該消費借貸關係不存
    在，從而，原告請求被告給付原告各五百萬元，及自債權清償日之翌日（八十八
    年一月二十七日）起至清償日止，按年息百分之五計算之利息，即屬正當，應予
    准許。三、因本案事證已臻明確，兩造其餘主張陳述及所提之證據，均毋庸再予
    審酌，附此敘明。
四、假執行之宣告：
    兩造均陳明願供擔保，聲請宣告假執行或免為假執行，經核均無不合，爰分別酌
    定相當之擔保金額宣告之。
五、結論：原告之訴為有理由，依民事訴訟法第七十八條、第三百九十條第二項、第
    三百九十二條，判決如主文。
中      華      民      國    八十九    年      十      月      四      日
                                  臺灣新竹地方法院民事第二庭
~B法      官  彭洪英
右為正本係照原本作成。
如對本判決上訴，須於判決送達後二十日內向本院提出上訴狀（須按他造當事人之人
數附繕本）。
~B法院書記官  蘇霞
中      華      民      國    八十九    年      十      月      六      日


司法院資訊處製作；財團法人民間司法改革基金會備份。
